【裁判字號】    89,訴,321
【裁判日期】    890630
【裁判案由】    侵權行為損害賠償
【裁判全文】
臺灣桃園地方法院民事判決  八十九年訴字第三二一號
    原      告  乙○○
    被      告  甲○○
右當事人間請求損害賠償事件，本院判決如左：
    主    文
被告應給付原告新台幣壹拾伍萬零貳佰壹拾玖元及自民國八十八年三月四日起至清償
日止，按年息百分之五計算之利息。
原告其餘之訴駁回。
訴訟費用由被告負擔百分之十七；餘由原告負擔。
本判決第一項於原告以新台幣伍萬零柒拾參元供擔保後，得假執行。
原告其餘假執行之聲請駁回。
    事    實
甲、原告方面：
  一、聲明：被告應給付原告新台幣（下同）捌拾捌萬捌仟參佰肆拾壹元及自起訴狀
      繕本送達翌日起至清償日止，按年息百分之五計算之利息，並願供擔保請准為
      假執行之宣告。
  二、陳述：
    （一）被告甲○○於民國（下同）八十七年三月三日下午三時十八分許，駕駛車
          牌號碼ＡＬ─０七六七號自用小客車，沿桃園縣桃園市○○路，由中山路
          往成功路方向行駛，途經春日路與成功路有號誌正常運作之交岔路口時，
          本應注意對向行駛之左右轉車輛已轉彎須進入同一車道時，右轉彎車輛應
          讓左轉彎車輛先行，且依當時之狀況，又無不能注意之情形，竟仍疏於注
          意，見上開交岔路口號誌為綠燈，即猶貿然右轉成功路，適原告無照騎乘
          車牌號碼ＲＶＭ─五四八號輕機車沿春日路由對向即復興路往成功路方向
          駛來，亦未注意行經交岔路口時應減速慢行，作隨時停車之準備，見路口
          燈號右燈，便貿然左轉成功路，致兩車閃避不及，被告車左前車門與江桂
          富機車右側踏板處擦撞，原告旋人車倒地，致受有兩側股骨頸骨折、血胸
          、左肋骨骨折及左鎖骨骨折等傷害，刑事部分經鈞院以八十八年度交易字
          一六九號刑事判決判處被告拘役參拾日在案。
    （二）原告自八十七年三月三日起至八十九年二月十四日止，所支出之長庚醫院
          醫療費用額為十三萬九千七百四十一元，林國禎牙醫診所費用為一萬二千
          元，輪椅費用為五千元，總計醫療費用為十五萬六千七百四十一元。
    （三）原告因車禍造成前揭傷害，行動不便，需要他人看護，以長庚醫院每日看
          護費二千二百元，原告自八十七年三月三日住院至八十七年三月二十一日
          出院，總計住院期間之看護費用三萬九千六百元（２２００Ｘ１８＝３９
          ６００）。
    （四）原告於車禍發生前，係在夜市設攤營生，每月收入逾二十萬元，因本件車
          禍受有前揭傷害，先後於八十七年三月間、八十八年九月間住院手術二次
          ，致長達一年期間無法正常工作，爰依勞工基本工資每月一萬六千元計算
          ，被告於就醫期間減少收入之損害計十九萬二千元（１６０００Ｘ１２＝
          １９２０００）。
    （五）本件車禍，原告受有多處骨折，先後歷經二次手術，身心所受創痕，非筆
          墨所能形容，精神上遭受極大刺激痛苦，自受有非財產上之損害，爰請求
          非財產上損害金額五十萬元。
    （六）右述各項損害，係被告不法侵害所生之結果，被告應賠償原告合計八十八
          萬八千三百四十一元。
  三、證據：提出：診斷證明書乙紙、財團法人長庚紀念醫院（下稱長庚醫院）醫療
      費用收據十一件、牙醫診所收費單乙紙、輪椅收據乙紙（以上皆影本）、照片
      三張等為證。
丙、被告方面：
  一、聲明：駁回原告之訴。
  二、陳述：被告有參加機車強制保險，已給付二萬三千元左右，且健保部份被告亦
      應不負給付之責，另於原告住院期間已經給付原告一萬五千元，又原告之太太
      並非專業看護，一天之看護費用不能與專業看護費用相同。
  三、證據：提出戶籍謄本、戶口名簿及國立台灣大學醫學院附設醫院診斷證明書各
      乙紙等為證。
丁、本院依職權調閱本院八十八年度交易字一六九號刑事卷宗（含偵查卷及執行卷）
    並向長庚醫院林口醫學中心函查原告因車禍所受傷害，需時多久始能工作。
      理    由
一、本件原告主張：被告甲○○於八十七年三月三日下午三時十八分許，駕駛車牌號
    碼ＡＬ─０七六七號自用小客車，沿桃園縣桃園市○○路，由中山路往成功路方
    向行駛，途經春日路與成功路有號誌正常運作之交岔路口時，本應注意對向行駛
    之左右轉車輛已轉彎須進入同一車道時，右轉彎車輛應讓左轉彎車輛先行，且依
    當時之狀況，又無不能注意之情形，竟仍疏於注意，見上開交岔路口號誌為綠燈
    ，即猶貿然右轉成功路，適原告乙○○無照騎乘車牌號碼ＲＶＭ─五四八號輕機
    車沿春日路由對向即復興路往成功路方向駛來，亦未注意行經交岔路口時應減速
    慢行，作隨時停車之準備，見路口燈號右燈，便貿然左轉成功路，致兩車閃避不
    及，甲○○車左前車門與乙○○機車右側踏板處擦撞，乙○○旋人車倒地，致受
    有兩側股骨頸骨折、血胸、左肋骨骨折及左鎖骨骨折等傷害之事實，業據其提出
    診斷書為證，並為被告所不爭執，復經本院依職權調閱本院八十八年度交易字一
    六九號刑事卷宗審閱無訛，應認原告此部分之主張堪信為真正。
二、因故意或過失，不法侵害他人之權利者，負損害賠償責任；不法侵害他人之身體
    或健康者，對於被害人因此喪失或減少勞動能力或增加生活上之需要時，應負損
    害賠償責任；不法侵害他人之身體、健康者，被害人雖非財產上之損害，亦得請
    求賠償相當之金額，民法第一百八十四條第一項前段、同法第一百九十三條第一
    項、第一百九十五條第一項分別定有明文。查被告甲○○不法侵害原告之身體，
    既經認定，對於原告因而所受之損害，自應負賠償責任，原告請求被告賠償費用
    ，是否應予准許，分述如次：
  （一）醫療費十五萬六千七百四十一元部份：原告主張之醫療費用，依原告所受傷
        害及各收據載明醫療費別，自屬治療上之必要費用，固應由被告賠償原告。
        被告則抗辯健保的部份被告應不負給付之責等語，查雖保險制度，旨在保護
        被保險人，非為減輕損害事故加害人之責任。保險給付請求權之發生，係以
        定有支付保險費之保險契約為基礎，與因侵權行為所生之損害賠償請求權，
        並非出於同一原因。後者之損害賠償請求權，殊不因受領前者之保險給付而
        喪失，兩者除有保險法第五十三條關於代位行使之關係外，並不生損益相抵
        問題，有最高法院六十八年台上字第四二號判例意旨足資參照。本件車禍發
        生於八十七年三月三日，而強制汽車責任保險法已於八十五年十二月二十七
        日公布施行，則依強制汽車責任保險法第三十條、全民健康保險法第八十二
        條之規定及前開判例意旨，中央健康保險局台北分局（下稱健保局）已為醫
        療給付後，被保險人之損害已受填補，其對強制汽車責任保險人之請求權即
        應由健保局代位行使，而不能再事請求。是以被告辯稱原告提出之醫療費用
        明細表所載健保給付部分十一萬一千六百零一元，應予扣除，即非無見。又
        八十七年三月三日及八十七年三月二十一日醫療費用收據二紙中所列部分負
        擔額共一萬一千九百一十九元部份，係包含於八十七年三月三日起至八十七
        年三月二十一日止之醫療費用明細表中所列總金額一十萬一千三百九十七元
        內，不應重複計算，亦應予扣除。另原告主張受傷後，支出林國禎牙醫診所
        費用為一萬二千元，輪椅費用為五千元，業據其提出牙醫診所收費單、輪椅
        收據影本各乙紙為證，堪信為真實，且核確屬因本件車禍所受損害，而依原
        告所受傷害，亦屬合理之必要費用，被告復不爭執此部份之請求，爰准原告
        此部份之請求。從而，原告請求被告給付醫療費用在三萬三千二百二十一元
        範圍內，即屬有據，而逾此範圍之請求，即非有據。
  （二）看護費用三萬九千六百元部分：原告主張因車禍造成前揭傷害，行動不便，
        需要他人看護，以長庚醫院每日看護費二千二百元，原告自八十七年三月三
        日住院至八十七年三月二十一日出院，總計住院期間之看護費用三萬九千六
        百元（２２００Ｘ１８＝３９６００）。查原告因本次車禍，受有兩側股骨
        頸骨折、血胸、左肋骨骨折及左鎖骨骨折等傷害，按原告受傷之程度觀之，
        實有聘僱專人看護之必要，倘有看護費用之實際支出，屬增加生活上需要之
        費用，被告自應負擔。被告抗辯原告之太太非專業看護，一天之看護費用不
        能與專業看護費用相同云云，惟按被害人因受傷害需要隨身看護，而由其親
        屬看護雖無現實看護費之支出，但由親屬代為照顧被害人起居所付出之勞力
        ，非不能評價為金錢之請求，並此種親屬間基於親誼恩惠所付出之勞力，不
        能嘉惠於加害人，故應衡量及比照僱用職業護士看護情形，因認原告受有相
        當親屬看護費之損失，得向被告請求賠償，經觀諸原告受傷之程度，其看護
        內容不外乎生活起居、飲食、大小便排泄、換穿衣褲、淨身等看護之工作，
        由原告之配偶擔任看護，其專業性應能與職業看護同等看待，被告復未提出
        證據，以證明原告之配偶擔任看護有何與職業看護之照顧水準不同，是其主
        張原告之配偶看護並非專業之看護，依長庚醫院每日看護費用二千二百元計
        算，尚嫌太過云云，不足採信。經核原告之配偶在原告住院期間即自八十七
        年三月三日迄同年月二十一日共計十八日，擔任看護原告之工作，以長庚醫
        院每日看護費二千二百元計算，原告主張有看護費用三萬九千六百元之損失
        ，應為可採，爰准原告此部份之請求。
  （三）工作收入損失十九萬二千元部分：原告主張於車禍發生前，係在夜市設攤營
        生，每月收入逾二十萬元，因本件車禍受有前揭傷害，先後於八十七年三月
        間、八十八年九月間住院手術二次，致長達一年期間無法正常工作，爰依勞
        工基本工資每月一萬六千元計算，被告於就醫期間喪失勞動力之損害計十九
        萬二千元（１６０００Ｘ１２＝１９２０００）。經查，本院依職權向長庚
        醫院林口醫學中心函查原告因車禍所受傷害，需時多久始能工作，函覆稱原
        告係於八十七年三月三日至本院急診、住院治療，檢查發現病患係兩側股骨
        頸骨折、血胸、左肋骨骨折及左鎖骨骨折。八十八年九月十五日病患回診時
        恢復情況良好。預估當時應可恢復其工作能力。有長庚醫院八十九年五月二
        十九日（８９）長庚院法字第０一五九號函附卷足憑，是原告依勞工基本工
        資每月一萬六千元計算一年期間無法工作，即有理由，爰准原告此部份之請
        求。
  （四）精神慰藉金五十萬元部分：查原告因本次車禍，受有兩側股骨頸骨折、血胸
        、左肋骨骨折及左鎖骨骨折等傷害，並先後經歷二次手術，有醫療費用明細
        表（八十七年三月三日至二十一日及八十九年九月六日至九日）二紙附可參
        ，是原告身體上及精神上自遭受極大痛苦。本院併斟酌原告白天在菜市場工
        作，晚上則在夜市設攤營生，每月收入二十萬元左右，需撫養父親，一個小
        孩，被告則為清潔工，月入一萬六，需撫養二個小孩，一個小叔，有戶籍謄
        本、戶口名簿及國立台灣大學醫學院附設醫院診斷證明書附卷足憑，及原告
        學歷為國小畢業，被告則為國中畢業等兩造之學歷、身分、地位，經濟能力
        等一切情狀，認原告請求五十萬元，尚嫌過高，應予核減為五萬元，方屬公
        允，逾此數額之請求，為無理由。
  （五）綜上所述，原告得請求被告賠償醫療費用三萬三千二百二十一元、看護費用
        三萬九千六百元、減少工作收入十九萬二千元、精神慰撫金五萬元，計為三
        十一萬四千八百二十一元。
三、惟按損害之發生或擴大，被害人與有過失者，法院得減輕賠償金額或免除之。民
    法第二百十七條第一項定有明文。再按民法第二百十七條第一項規定之目的，在
    謀求加害人與被害人間之公平，倘受害人於事故之發生亦有過失時，由加害人負
    全部賠償責任，未免失諸過苛，是以賦予法院得不待當事人之主張，即減輕其賠
    償金額或免除之職權，換言之，基於過失相抵之責任減輕或免除，非僅為抗辯之
    一種，亦可使請求權全部或一部為之消滅，故裁判上得以職權斟酌之，最高法院
    八十五年度台上字第一七五六號判決亦同此見解。是本院無待被告之抗辯，即可
    依職權援用過失相抵之法理，而減輕或免除加害人所應負之賠償金額。經查，本
    件被告駕駛自用小客車行經號誌正常運作交岔路口右轉彎未讓對向行駛左轉彎車
    輛先行，為肇事主因；而原告無照騎乘機車行經交岔路口未減慢行作隨時停車之
    準備，為肇事次因，有八十八年度交易字第一六九號刑事判決可資佐證，則依首
    揭法條及判例見解，本院自應依過失相抵之法則，減輕被告之賠償金額。經審酌
    兩造構成肇事原因之輕重結果、過失程度，認原告就事故之發生，應負十分之四
    之過失責任，被告應負十分之六之責任。據此計算，被告應賠償原告得請求額之
    十分之六，計算結果為十八萬八千八百九十三元（元以下四捨五入）。惟查被告
    因有參與機車強制責任保險，原告已受領給付二萬三千六百七十四元，有太平產
    物保險股份有限公司汽車險理賠計算書影本乙紙可憑，又原告住院期間被告已交
    付原告一萬五千元，為被告所自認，均應予扣除，總計為十五萬零二百十九元。
四、從而，原告本於侵權行為法律關係，請求被告賠償十五萬零二百十九元及自起訴
    狀繕本送達之翌日即八十八年三月四日起至清償日止，按年息百分之五計算之利
    息部分，為有理由，應予准許。逾此部分所為之請求，為無理由，應予駁回。
五、原告陳明願供擔保，聲請宣告假執行，經核其勝訴部份，核無不合，爰酌定相當
    之擔保金額宣告之；其餘假執行之聲請，因訴之駁回而失所附麗，不予准許。
六、據上論結，本件原告之訴為一部有理由，一部無理由，依民事訴訟法第七十九條
    但書、第三百九十條第二項判決如主文。
中      華      民      國    八十九    年      六      月    三十      日
                                        臺灣桃園地方法院民事第二庭
~B法      官  吳幸娥
右為正本，係照原本作成。
如對本判決上訴須於判決送達後廿日內向本院提出上訴狀
中      華      民      國    八十九    年      六      月    三十      日
~B法院書記官  王恬如


司法院資訊處製作；財團法人民間司法改革基金會備份。
